臺灣屏東地方法院民事判決
110年度訴字第326號
原      告  戴華成  
訴訟代理人  孫嘉佑律師（法扶律師）
被      告  楊宗霖  
            紀承佑  

上  一  人
訴訟代理人  郭意伶  
被      告  張家富  
            李冠賢  
上列當事人間請求侵權行為損害賠償事件，原告提起刑事附帶民
事訴訟，經本院刑事庭裁定移送前來（109年度附民字第165號）
，本院於民國111年10月26日言詞辯論終結，判決如下：
    主      文
一、被告應連帶給付原告新臺幣96萬1,159元，及自民國109年6
    月30日起至清償日止，按週年利率百分之5計算之利息。
二、原告其餘之訴駁回。
三、訴訟費用由被告連帶負擔10分之7，餘由原告負擔。
四、本判決原告勝訴部分，於原告以新臺幣32萬1,000元供擔保
    後，得假執行；但被告如以新臺幣96萬1,159元為原告預供
    擔保，得免為假執行。
五、原告其餘假執行之聲請駁回。
    事實及理由
壹、程序方面：
一、本件被告紀承佑、李冠賢未於言詞辯論期日到場，核無民事
    訴訟法第386條各款所列情形，爰依原告之聲請，由其一造
    辯論而為判決，先予敘明。
二、按訴狀送達後，原告不得將原訴變更或追加他訴，但擴張或
    減縮應受判決事項之聲明者，不在此限，民事訴訟法第255
    條第1項第3款定有明文。本件原告起訴請求被告連帶給付原
    告新臺幣（下同）274萬2,639元本息，嗣於111年10月26日
    言詞辯論期日改為請求被告連帶給付其274萬2,569元本息，
    核屬減縮應受判決事項之聲明，揆諸上揭法條規定，自應予
    准許。
貳、實體方面：　　
一、原告主張：被告於民國108年4月13日凌晨2時許，在位於屏
    東縣○○市○○街00號之「東家美音KTV」內，因與伊發生爭執
    ，被告張家富或李冠賢遂徒手毆打原告眼部，復由其餘被告
    繼續毆打原告，致原告受有左眼球破裂（角膜、鞏膜撕裂傷
    ）、左眼前房出血、左眼皮撕裂傷、左眼不規則散光、眼角
    膜結疤等傷害（下稱系爭傷害），爰依民法第184條第1項前
    段、第185條第1項、第193條第1項及第195條第1項前段規定
    ，請求被告加計法定遲延利息連帶賠償醫療費用1萬411元、
    看護費用1萬元、硬式隱形眼鏡費用1萬8,000元、減少勞動
    能力之損失230萬4,158元及非財產上之損害40萬元，合計27
    4萬2,569元等語。並聲明：㈠被告應連帶給付原告274萬2,63
    9元，及自起訴狀繕本最後送達被告翌日起至清償日止，按
    週年利率百分之5計算之利息。㈡原告願供擔保，請准宣告假
    執行。
三、被告則以：除李冠賢外，其餘被告均未毆打原告，其等雖在
    場，但並未助勢，亦無與打傷原告之人具意思聯絡，而係於
    一旁阻止進一步衝突，且李冠賢係徒手毆打原告臉頰，而非
    原告左眼，其所受上開傷勢與李冠賢所為傷害行為無關。又
    其等對於原告所主張醫療費用1萬411元、看護費用1萬元及
    硬式隱形眼鏡費用1萬8,000元之損失均不爭執，惟原告應無
    減少勞動能力之情事，且其請求慰撫金40萬元，數額亦過高
    ，應予酌減等語，資為抗辯。並聲明：㈠原告之訴及假執行
    之聲請均駁回。㈡如受不利之判決，被告願供擔保請准宣告
    免為假執行。
四、查原告於108年4月13日凌晨2時許，在位於屏東縣○○市○○街0
    0號之「東家美音KTV」內，遭人徒手毆打，致原告受有左眼
    球破裂（角膜、鞏膜撕裂傷）、左眼前房出血、左眼皮撕裂
    傷、左眼不規則散光、眼角膜結疤等傷害，業據其提出診斷
    證明書為證，並經本院向輔英科技大學附設醫院及高雄長庚
    紀念醫院調取原告病歷查明屬實；刑事部分，被告李冠賢因
    涉犯傷害致重傷罪嫌，被告楊宗霖、紀承佑、張家富因涉犯
    聚眾鬥毆致人於重傷而在場助勢罪嫌，經臺灣屏東地方檢察
    署檢察官以108年度偵字第4304號提起公訴，經本院刑事庭
    認原告所受傷勢未達重傷程度，且原告於偵查中已撤回對被
    告李冠賢之傷害告訴，因刑事訴訟法第239條所定告訴不可
    分原則，其撤回告訴之效力及於全體被告，而判決公訴不受
    理確定等情，為兩造所不爭執，並有上開刑事判決在卷可稽
    ，復經本院調閱上開刑事偵、審卷宗查明無訛，是上開部分
    事實，堪信為真實。
五、本件之爭點為：㈠原告請求被告就其所受上開傷勢負共同侵
    權行為責任，是否於法有據？㈡原告請求被告賠償之項目及
    金額，是否適法且相當？茲分別論述如下：
  ㈠按因故意或過失，不法侵害他人之權利者，負損害賠償責任
    。數人共同不法侵害他人之權利者，連帶負損害賠償責任。
    不能知其中孰為加害人者亦同；造意人及幫助人，視為共同
    行為人。民法第184條第1項前段及第185條分別定有明文。
    次按民事上之共同侵權行為與刑事上之共同正犯，其構成要
    件並不完全相同，數加害人有意思聯絡，於共同侵害權利之
    目的範圍內，各自分擔實行行為一部，而互相利用他人之行
    為，以達共同侵權之目的，即所謂主觀共同加害行為，固構
    成共同侵權行為，縱數人間無不法侵害他人權利之意思聯絡
    ，苟各行為人之行為，均為其所生損害之共同原因，即所謂
    客觀行為之關連共同，亦足成立共同侵權行為，各行為人依
    民法第185條第1項前段規定，應對於被害人負連帶賠償責任
    （最高法院111年度台上字第1389號判決意旨參照）。本件
    原告主張李冠賢或張家富徒手毆打原告眼部後，復遭其餘被
    告毆打，致原告受有上開傷勢，而請求被告連帶負侵權行為
    損害賠償責任等語，為被告所否認，並以前詞置辯。經查：
　⒈原告於108年4月13日凌晨2時許，在位於屏東縣○○市○○街00號
    之「東家美音KTV」內，遭被告李冠賢徒手毆打之事實，為
    兩造所不爭執，此部分事實，應先堪信為真。又原告於警詢
    、偵訊時均明確指訴：被告張家富、紀承佑分別係首先及第
    二個毆打伊之人等語（見刑案警詢卷第15至16頁、刑案偵卷
    第65至67頁、第210至211頁），核與訴外人即在場目擊者陳
    品辰、鄭翔元於偵查中之證述：被告張家富先用拳頭打原告
    左眼一下，被告楊宗霖、紀承佑就跟著以拳頭打等語（見刑
    案警詢卷第20至22頁、刑案偵卷第79至81頁）大致相符，參
    兩造間素未相識，並無舊故恩怨，有兩造及前開訴外人於警
    詢時之陳述在卷可稽（見刑案警詢卷第4、6、8、10、19、2
    0、22頁），原告實無甘冒偽證刑責而為虛偽陳述之動機，
    另被告紀承佑於刑案警詢及偵訊中雖否認有毆打原告，然其
    於刑案審判時，即改口承認有毆打原告，再參本件刑案法院
    所作成之勘驗筆錄所示，被告將原告圍困於KTV廁所內，其
    間被告楊宗霖甚至拿起滅火器揮舞，且於事故發生後，尚有
    一名女子上前與張家富及楊宗霖激烈爭吵，有上開勘驗筆錄
    附卷可佐（見刑案審理卷第65至491至523頁），由此可見，
    被告張家富應係先動手毆打原告眼部之人，該名女子始上前
    與其爭執，而被告紀承佑及李冠賢則為隨後動手毆打原告之
    人，又本件雖難認被告楊宗霖有以滅火器毆打原告致其受傷
    ，然其手持滅火器進入事故現場並揮舞之，亦應有與其餘被
    告共同加害原告之意思聯絡，並以手持滅火器在場助陣作為
    其部分行為之分擔，是被告前揭基於共同侵害原告身體權之
    意思聯絡，並各自分擔實行行為一部，而互相利用他人之行
    為，自應負擔連帶賠償責任，則原告依侵權行為法律關係，
    請求被告連帶賠償原告其所受之損害，即屬有據。
  ⒉被告雖均稱動手毆打原告之人僅有被告李冠賢1人，惟依前揭
    勘驗筆錄所示，被告均將原告圍堵在KTV廁所中，且被告張
    家富自廁所中走出後，旋遭一名女子上前攔阻，雙方並發生
    激烈爭執，由此可證，在場之人均有目擊被告張家富乃先予
    動手毆打原告之人，否則豈會在被告張家富步出廁所後隨即
    將其攔下，並與之爭吵，顯係對於被告張家富動手毆打原告
    之行為表示不滿，則被告張家富抗辯其並未動手，且並無與
    李冠賢具毆打原告之意思聯絡等語，殊無可採。又被告紀承
    佑雖抗辯其並未動手毆打原告等語，然其於刑案審理中業已
    自白毆打原告（見刑案審理卷第253頁），於本院審理中雖
    改口否認，然其供詞前後反覆，所言可信度不高，故以前開
    訴外人之證述較為可信，其前開抗辯，即不足採。況趨吉避
    凶、脫免刑責、不甘受罰乃人之本性，而本件事故事發突然
    ，圍觀人數眾多，場面堪認混亂，被告李冠賢於警詢及偵查
    中竟能始終陳稱：伊係毆打原告之人，而被告張家富並未動
    手等語（見刑案警詢卷第9至10頁、刑案偵卷第123頁），核
    與原告之主張及前開訴外人之證述大相徑庭，且衡諸常情，
    被告李冠賢毆打原告時係遭眾人圍觀，其視線應較為混亂，
    其於警詢時亦稱：伊打完原告後即未看清楚當時狀況等語（
    見刑案警詢卷第9至10頁），卻能清楚查悉被告張家富並未
    毆打原告，實與常情不符，足認被告李冠賢係為迴護被告張
    家富，其證詞避重就輕，並意在將傷害行為一肩扛下，是被
    告李冠賢於刑案中所述被告張家富並未動手毆打原告乙節顯
    不可信，殊無可採。
　⒊至被告楊宗霖雖抗辯伊並未動手毆打原告，亦未與毆打原告
    之人具侵權之意思聯絡，而手持滅火器之原因，則係為嚇阻
    雙方繼續毆打等語，惟查，被告楊宗霖於警詢時先稱：伊係
    為救伊朋友「滷蛋」，以為其遭毆打等語（見刑案警詢卷第
    4頁），惟其業於偵查及審理中自承：伊係基於傷害不特定
    人之意思，持滅火器進入人群中等語（見刑案偵卷第219頁
    、刑案審理卷第131頁），其於本院審理中雖改稱：伊持滅
    火器之用意，係為嚇阻雙方繼續打鬥等語（見本院卷第489
    頁），然其前後供詞不一，若屬實情，應不致有此出入，是
    其前揭所辯，顯係臨訟卸責之詞，不足採信。
　⒋復參載送原告至高雄長庚醫院就醫之潘文煌於警詢時陳稱：
    「（你於現場時，就你所知，那位被害者受傷的部位為何處
    ？）我那時候看他的左眼一直流血，快看不見了，其他部位
    我就不瞭解了」、「（現場有幾人受傷？土豆受傷有無就醫
    ？你是於何時載土豆至何醫院就醫？）就我看到的就是那位
    被害者土豆（戴華成）。我有先載土豆去寶建醫院就醫，但
    是寶建醫院晚上沒有眼科，寶建醫院就不收，就又馬上載他
    去高雄長庚醫院就醫」等語（見本件刑案警詢卷第23-34頁
    ）。又原告至高雄長庚醫院就醫後，經診斷受有左眼球破裂
    （角膜、鞏膜撕裂傷）、左眼前房出血、左眼皮撕裂傷等傷
    勢，有診斷證明書在卷可稽（見本件刑案警詢卷第47頁），
    且參原告遭人毆打後，旋即就醫治療等情，足證被告所受上
    開傷害，確係因遭被告徒手毆打所致，則被告李冠賢辯稱其
    並未擊中原告左眼，原告之傷勢與被告李冠賢無關等語，為
    無可採。
  ㈡按不法侵害他人之身體或健康者，對於被害人因此喪失或減
    少勞動能力，或增加生活上之需要時，應負損害賠償責任；
    不法侵害他人之身體、健康者，被害人雖非財產上之損害，
    亦得請求賠償相當之金額，為民法第193條第1項、第195條
    第1項前段所明定。被上訴人應就本件衝突事件負侵權行為
    損害賠償責任，已如前述，至其應賠償上訴人之數額若干，
    以下析論之：
  ⒈醫療費用部分：1萬411元。
　　原告主張其因本件事故受有系爭傷害，支出醫療費用共計1
    萬411元，業據其提出診斷證明書、門診收據為證（見附民
    卷第23至61頁），並經本院向輔英科技大學附設醫院及高雄
    長庚紀念醫院調取原告病歷查明屬實，且被告對此亦不爭執
    ，堪認為真。則上訴人依民法第193條第1項規定，請求被告
    連帶賠償醫療費用1萬411元，自屬有據。
　⒉看護費用部分：1萬元。
　　按親屬代為照顧被害人之起居，固係基於親情，但親屬看護
    所付出之勞力並非不能評價為金錢，雖因二者身分關係而免
    除被害人之支付義務，惟此種基於身分關係之恩惠，自不能
    加惠於加害人。故由親屬看護時雖無現實看護費之支付，仍
    應認被害人受有相當於看護費之損害，得向上訴人請求賠償
    ，始符公平原則（最高法院94年度台上字第1543號判決要旨
    參照）。原告主張其因系爭傷害後，赴高雄長庚紀念醫院急
    診治療住院5日，有診斷證明書在卷可佐（見附民卷第23頁
    ），足徵原告因系爭傷害須人看護之期間應為5日。又被告
    就原告主張其受傷後需全日看護，而每日看護費用為2,000
    元並不爭執（見本院卷第92頁、第415頁、第489頁），則原
    告因家人代為照顧其起居所受相當於看護費用之損害應為1
    萬元（2000×5＝10000），是原告請求被告連帶賠償看護費用
    1萬元，亦屬有據。
　⒊硬式隱形眼鏡費用部分：1萬8,000元。
　　原告主張其因系爭傷害而支出醫療用品硬式隱形眼鏡費用1
    萬8,000元，並提出統一發票為證（見附民卷第63頁）。經
    核該發票所載購買之物品「特製鏡片」，乃原告眼球破裂接
    受修補手術所必須，屬必要之支出，且被告對此亦不爭執（
    見本院卷第92頁、第415頁、第489頁）。原告此部分之請求
    ，應予准許。
　⒋減少勞動能力之損失部分：62萬2,748元。
　　原告主張其因本件事故受有系爭傷害，致勞動能力減損30%
    ，而其為89年3月17日出生，自事故發生時108年4月13日起
    至其滿65歲止，可請求之工作期間為551個月，而依其每月
    薪資2萬6,900元計算，其共受有勞動能力減損之損失230萬4
    ,158元等語。經查，原告為89年3月17日生，而於系爭車禍
    發生時，其平均月薪2萬6800元，勞動年齡尚有551個月，有
    病例及薪資明細表存卷可憑（見附民卷第23頁、第65頁），
    是此部分堪認屬實。然就本件原告因系爭傷害所受勞動能力
    減損比例，本院函請高雄醫學大學附設中和紀念醫院鑑定，
    高雄醫學大學附設中和紀念醫院於111年3月7日以高醫附法
    字第1100108669號函復：「於民國111年02月14日，依美國
    醫學會出版的第6版『永久障礙評估指引』評估該個案視覺系
    統障礙造成之全人勞動能力減損為8%。」（見本院卷第373
    至379頁）原告復未提出任何證據以推翻上開鑑定之結果，
    是本院審酌原告所受系爭傷害及前揭鑑定結果後，因認原告
    因系爭傷害所受有勞動能力減損為8%。準此，原告每月所受
    勞動能力損害為2,288元（計算式：26800×8％＝2288元），原
    告於車禍發生時之年齡為19歲1個月，至屆滿65歲強制退休
    之日止，尚有551個月，以每月所受勞動能力減損損害2,288
    元計算，依霍夫曼式計算法扣除中間利息（首期給付不扣除
    中間利息）核計其金額為62萬2,748元【計算方式為：25,72
    8×23.00000000+(25,728×0.00000000)×(24.00000000-00.00
    000000)=622,748.0000000000。其中23.00000000為年別單
    利5%第45年霍夫曼累計係數，24.00000000為年別單利5%第4
    6年霍夫曼累計係數，0.00000000為未滿一年部分折算年數
    之比例(551/12+0/365=0.00000000)。採四捨五入，元以下
    進位】。是原告依民法第193條第1項規定，請求被告連帶賠
    償減少勞動能力之損失於62萬2,748元範圍內，應屬有據，
    逾此部分請求，則屬無據。
　⒌非財產上之損害部分：30萬元。
　　按慰藉金之多寡，應斟酌雙方之身分、地位、資力與加害之
    程度及其他各種情形核定相當之數額。其金額是否相當，自
    應依實際加害情形與被害人所受之痛苦及雙方之身分、地位
    、經濟狀況等關係決定之（最高法院85年度台上字第460號
    判決意旨參照）。經查，原告於109年度年收入約30萬餘元
    ，名下無任何財產；被告楊宗霖為高職畢業，受雇於捕撈泰
    國蝦及撿拾雞蛋，月收入約3萬1,000元，其於109年度年收
    入約2萬餘元，名下有1汽車；被告紀承佑於109年度年收入
    約7萬餘元，名下無任何財產；被告張家富為大學二專畢業
    ，於103年7月至109年12月為志願役士兵，並以志願役士官
    退伍，退伍前夕每月薪資為3萬8,000元，現則從事建設公司
    工地主任之助手，月收入為3萬3,000元，其於109年度年收
    入約60萬元，名下有3筆田地；被告李冠賢於109年度年並無
    收入，名下則有1汽車等節，業據被告楊宗霖、張家富供陳
    在卷（見本院卷第488至第490頁），並有本院依職權調取之
    稅務電子閘門財產所得調件明細表在卷可稽（見本院卷第29
    至50頁）。本院審酌上訴人因系爭事故所受系爭傷害非輕，
    身心受有相當程度之痛苦，被告等事後推諉卸責之事後態度
    ，暨兩造上開身分、地位、經濟狀況等一切情狀，認原告請
    求被告連帶賠償慰撫金即非財產上損害於30萬元範圍內，應
    屬相當，逾此部分，則於法無據。
　⒍綜上，原告主張因被告之故意不法行為，致其受有系爭傷害
    ，因而支出醫療費用1萬411元、看護費用1萬元、硬式隱形
    眼鏡費用1萬8,000元、減少勞動能力之損失62萬2,748元、
    非財產上之損害30萬元，共計96萬1,159元，被告應連帶賠
    償，為有理由，逾此範圍之請求，則無理由。
六、綜上所述，本件原告依民法第184條第1項前段、第185條第1
    項、第193條第1項及第195條第1項前段規定，請求被告連帶
    給付其96萬1,159元，及自起訴狀繕本最後送達被告翌日（
    即109年6月30日）起至清償日止，按週年利率百分之5計算
    之利息，為有理由，應予准許。逾此範圍，其請求非有理由
    ，應予駁回。本判決勝訴部分，兩造各陳明願供擔保請准宣
    告假執行或免為假執行，經核均無不合，爰分別酌定相當擔
    保金額併准許之。至原告敗訴部分，其假執行之聲請已失所
    依附，應予駁回。
七、訴訟費用負擔之依據：民事訴訟法第79條、第85條第2項。
中　　華　　民　　國　　111 　年　　11　　月　　9 　　日
                  民事第二庭    審判長法  官  凃春生
　　　　　　　　　                    法  官  劉千瑜
　　　　　　　　　                    法  官  高世軒
正本係照原本作成。
如對判決上訴，須於判決送達後20日內向本院提出上訴狀，其未
表明上訴理由者，應於提出上訴後20日內向本院補提理由書狀（
均須按他造當事人之人數附繕本）。
如委任律師提起上訴者，應一併繳納上訴審裁判費。
中　　華　　民　　國　　111 　年　　11　　月　　9 　　日
                                      書記官  潘豐益